【裁判字號】    92,易,5
【裁判日期】    920903
【裁判案由】    違反動產擔保交易法
【裁判全文】
臺灣高雄地方法院刑事判決                              九十二年度易字第五號
    公  訴  人  臺灣高雄地方法院檢察署檢察官
    被      告  丙○○
右列被告因違反動產擔保交易法案件，經檢察官提起公訴（九十一年度偵字第二七五
八八號），本院判決如左：
    主  文
丙○○共同動產擔保交易之債務人，意圖不法之利益，將標的物遷移，致生損害於債
權人，處拘役伍拾日，如易科罰金，以佰元折算壹日；緩刑貳年。
    事  實
一、丙○○基於共同之犯意聯絡，夥同年籍、姓名不詳綽號「韓姓」之成年男子，於
    民國九十一年三月二十六日，向設於高雄市三民區○○○路五八八號之「有進車
    行」購得車牌號碼：ＹＮ－４６８１號自小客車一輛後，即以該車輛為動產擔保
    交易標的物，以設定動產擔保抵押之方式，向台北銀行股份有限公司（下稱台北
    銀行）借款新臺幣（下同）三十四萬五千一百八十三元，並設定車輛動產擔保抵
    押登記予台北銀行，以擔保該筆債款之償還。雙方並約定自九十一年四月二十六
    日起至九十五年三月二十六日止，以年利率百分之二十計算，分四十八期清償，
    每月一期，每期清償一萬零六百五十元，並約定標的物存放地點為高雄市三民區
    ○○○街六十八巷七號即丙○○居住處所，不得任意遷移或為其他處分。詎丙○○取得上開貸款之後，僅償付貸款一期，即拒不付款，且共同意圖為自己不法之
    利益，夥同「韓姓」男子將該標的物遷移逃匿不知去向，致台北銀行追索無著受
    有損害。嗣上開車輛於九十二年一月七日經台北銀行發現停放於台北市○○路一
    九○號停車場內，即由台北銀行人員聲請並引導臺灣士林地方法院民事執行處執
    行取回在案。
二、案經台北銀行訴由臺灣高雄地方法院檢察署檢察官偵查起訴。
    理  由
一、訊據被告丙○○矢口否認有何右揭違反動產擔保交易法之犯行，辯稱：沒有去貸
    款，也沒有看到車子，但是有到一家通訊行簽名，其餘的資料不是自己寫的云云
    。經查：被告右揭犯行，業據告訴人台北銀行之代理人甲○○到庭指訴明確，且
    有借款契約書（詳警卷內第六頁）、車輛動產抵押契約書、高雄市監理處動產擔
    保交易登記證明書、車輛協尋查訪紀錄表（以上資料詳九十一年度發查字第五三
    九九號偵查卷內第三頁至第五頁）、台北銀行汽車貸款申請書（詳九十一年度他
    字第四五六九號偵查卷內第二十二頁）等影本各一份可資佐證，復據被告於本院
    審理中坦承上開借款契約書、車輛動產抵押契約書、台北銀行汽車貸款申請書等
    資料上之簽名確係其本人所簽無訛（詳本院卷內第一百十九頁）。又上開動產擔
    保交易標的物之自小客車，後經告訴人聲請臺灣士林地方法院民事執行處執行取
    回之事實，亦據本院調閱臺灣士林地方法院九十二年度執字第三二六號民事執行
    卷宗核閱屬實在卷。被告雖辯稱：沒有去貸款，也沒有看到車子等前詞云云，然
    經證人乙○○即有進車行之職員到庭結證稱：「是一個姓韓的男子和被告到有進
    車行來找我，後來通知銀行對保人員丁○○對保，有關貸款申請書資料是證人丁○○寫的，後來交車時，是約在建國路要進入三鳳中街入口處，當時開車過去時
    ，交給韓姓男子」，「（問：如何證明有將車子交給被告）答：被告和姓韓的男
    子在場，且被告也有上車」等語明確（詳本院卷第八十一頁、第八十二頁），復
    據證人丁○○即受台北銀行委任辦理銀行貸款之奇異融資公司之貸款業務員（詳
    九十一年度他字第四五六九號偵查卷內第十九頁）到庭結證稱：「原先是約在車
    行對保，我有先到車行拍照完畢，接到證人乙○○通知，到被告指定的地方對保
    ，當時對保時，確實有被告、我和證人乙○○在場」，「（問：有關被告汽車貸
    款申請書，是否為你代為填寫）答：是的，通常我們是依據客戶的陳述，一邊問
    ，一邊寫」等語明確（詳本院卷第一百十頁、第九十四頁）。參以被告自白確有
    在上開借款契約書、車輛動產抵押契約書、台北銀行汽車貸款申請書等資料上簽
    名之事實，已足佐證證人乙○○、丁○○上開證述各語，應與事實相符而堪採信
    。是被告應確有與「韓姓」男子共同以車牌號碼：ＹＮ－４６８１號自小客車一
    輛，作為動產擔保交易標的物而向台北銀行辦理動產擔保抵押之事實，自屬真實
    無誤；此外，復有告訴人台北銀行聲請臺灣士地方法院取回前開車輛之執行卷宗
    可資佐證。事證已臻明確，被告右揭動產擔保交易之債務人，意圖不法之利益，
    將標的物遷移之犯行洵堪認定，應予依法論科。
二、核被告丙○○所為，係犯違反動產擔保交易法第三十八條之動產擔保交易之債務
    人，意圖不法之利益，將標的物遷移，致生損害於債權人之規定罪。被告與「韓
    姓」男子就上開犯行，有共同犯意之聯絡及行為之分擔，均為共同正犯。爰審酌
    被告現年四十九歲，教育程度為國小畢業，尚無犯罪前科，素行良好，僅因一時
    失慮，竟與「韓姓」男子共同以設定動產擔保交易貸款之方式，貸得款項後即拒
    不清償貸款，犯後猶矢口否認犯行，且尚未與告訴人達成和解、賠償損害，惟事
    後該動產擔保交易標的物（即上開自小客車）已由告訴人執行取回，犯罪所生危
    害尚非巨大等一切情狀，爰酌情量處如主文所示之刑，並諭知易科罰金折算之標
    準，以示儆懲。末查，被告前未曾受有期徒刑以上刑之宣告，有臺灣高等法院被
    告全國前案紀錄表一紙附卷可稽，經此偵、審教訓，當知所警惕，諒無再犯之虞
    ，本院認所宣告之刑，以暫不執行為適當，爰併諭知緩刑二年，以啟自新。
據上論斷，應依刑事訴訟法第二百九十九條第一項前段、動產擔保交易法第三十八條
、刑法第十一條前段、第二十八條、第四十一條第一項前段，罰金罰鍰提高標準條例
第一條前段、第二條，判決如主文。
本案經檢察官林慧美到庭執行職務。
中      華      民      國      九十二      年      九      月    三    日
        臺灣高雄地方法院刑事第七庭
                                        法  官  柯  盛  益
右正本證明與原本無異。
如不服本判決，應於判決送達後十日內，向本院提出上訴狀。
                                        書記官  陳  昱  良
中      華      民      國      九十二      年      九      月    三    日
附錄本判決論罪科刑法條全文
動產擔保交易法第三十八條：
動產擔保交易之債務人，意圖不法之利益，將標的物遷移、出賣、出質、移轉、抵押
或為其他處分，致生損害於債權人者，處三年以下有期徒刑、拘役或科或併科六千元
以下之罰金。


司法院資訊處製作；財團法人民間司法改革基金會備份。
